【裁判字號】    98,訴,2776
【裁判日期】    990429
【裁判案由】    給付貨款
【裁判全文】
臺灣板橋地方法院民事判決              98年度訴字第2776號
原      告  溢緯有限公司
法定代理人  甲○○
訴訟代理人  蕭萬龍律師
            黃曼瑤律師
被      告  桂昌營造股份有限公司
法定代理人  乙○○
訴訟代理人  蔡信章律師
上列當事人間請求給付貨款事件，經本院於民國99年4月15日言
詞辯論終結，判決如下：
    主  文
被告應給付原告新台幣壹佰捌拾貳萬壹仟佰零肆元，及自民國
九十八年十二月五日起至清償日止，按年息百分之五計算之利息
。
訴訟費用由被告負擔。
本判決第一項於原告以新台幣陸拾萬元供擔保後，得假執行；但
被告如以新台幣壹佰捌拾貳萬壹仟佰零肆元為原告預供擔保後
，得免為假執行。
    事實及理由
一、程序方面：按訴狀送達後，原告不得將原訴變更或追加他訴
    ，但請求之基礎事實同一，或擴張或減縮應受判決事項之聲
    明者，不在此限。民事訴訟法第255 條第1 項但書第2 款、
    第3款定有明文。本件原告起訴時係請求被告給付原告新臺
    幣（下同）1,821,304元，嗣追加請求被告給付自催告期滿
    翌日即民國98年12月8 日起至清償日止，按年息5%計算之法
    定遲延利息（見本院99年2 月2 日言詞辯論筆錄），核與上
    開規定相符，應予准許。
二、原告主張：
  (一)緣被告就其所承攬之「泰山PU052 地坪整建建築工程」（下
    稱系爭工程）向原告購買預拌混凝土，兩造簽立預拌混凝土
    買賣合約書（下稱系爭合約），約定規格為抗壓強度為210k
    g/cm、最大坍度15cm、骨材25m/m 之預拌混凝土，每立方公
    尺之單價以1,950 元計，且每車次須送貨4 立方公尺，若單
    車次送貨3 立方公尺須補運費600 元，2 立方公尺須補運費
    800 元，付款方式為每月底請款，復於「特約事項」第6 點
    約定合約數量依工程實際使用數量計算。98年10月份，原告
    共計交付被告數量888.5 立方公尺、合計貨款1,821,304 元
    之預拌混凝土，惟被告迄未付款，迭經原告催討並委請律師
    寄函催告，經被告於98年12月7 日收受，猶未給付，爰依買
    賣價金給付請求權，請求被告給付1,821,304 元。聲明請求
    ：被告應給付原告1,821,304 元及自98年12月8 日起至清償
    日止，按年息5%計算之利息；願供擔保請准宣告假執行。
  (二)對被告抗辯所為之陳述：
    被告所提與業主即訴外人國防部軍備局中山科學研究院（下
    稱中山科學研究院）之合約係被告與業主間之法律關係，無
    拘束兩造之效力，兩造間買賣系爭預拌混凝土之實際數量及
    重量，應依原告實際運送當日所製作，並經被告人員簽收確
    認之送貨單上所載數量為認定。兩造就系爭工程之預拌混凝
    土買賣交易流程均為原告出貨至現場後，依被告現場人員之
    指示卸貨並交付送貨單予被告，待被告確認後始將多張送貨
    單一次簽回交予原告，至於被告確認數量及簽回送貨單之程
    序如何，係被告內部作業程序，與原告無涉。系爭工程之98
    年8 、9 月份送貨單，皆由被告公司之林世英於客戶簽收欄
    簽名並交回原告，原告據以請款，被告均無異議而為付款，
    且被告亦自承有委請林世英於系爭工程工地幫忙，自應構成
    表見代理，故被告抗辯其未授權林世英簽收送貨單非有理由
    ；況工地現場有過磅設備，被告亦有權於運送當日對所有運
    送車次為隨機或全數抽磅，至送貨當日現場採用何種抽磅方
    式，皆為被告現場之行政作業管制，被告雖稱送貨單所載送
    貨數量與實際送貨數量不符，卻未於當場提出，直至系爭工
    程已完工後均無提出異議，並將原告所交付被告之送貨單簽
    收後交回原告，被告應自給付貨款。至於每車所載過磅重量
    超出行車執照所載載重，此等超載行為事涉行政罰之問題，
    被告據以質疑原告出貨數量，洵無理由等語。
三、被告則以：被告承包業主中山科學研究院之系爭工程為一公
    共工程，各項材料及數量開標前皆由承辦單位設計核定並訂
    於標單中，並在工程決標後作為依約執行之依據。工程施工
    執行中，承辦單位及被告均須會同查驗各施工項目並核算數
    量以為驗收付款之依據，各項目如有數量變更，方可在雙方
    會同檢查後依合約規定辦理數量變更。而被告與業主中山科
    學研究院所簽訂及驗收之系爭預拌混凝土數量均為574 立方
    公尺，與原告所簽訂系爭合約之數量亦為574 立方公尺，縱
    認被告有給付貨款之義務，最多應僅限於574 立方公尺部分
    即1,119,300 元。至原告所提示之98年10月份送貨單（下稱
    系爭送貨單）上客戶簽收欄均係訴外人林世英於系爭工程完
    工後多日，一次同時補簽名，並非於系爭預拌混凝土送達當
    日簽收，無法確認實際運送混凝土之重量。又林世英為被告
    之小包提王工程公司（下稱提王公司）之員工，非被告之員
    工，僅因提王公司因故未能續行施作系爭工程後，被告為使
    系爭工程順利完工，乃請林世英暫於系爭工地續行幫忙，被
    告從未授權林世英簽署送貨單，且林世英於系爭送貨單上簽
    名時並未確認上載過磅重量、空重、淨重為何，而原告所提
    、被告已付款之98年8 月28日兩張送貨單上之林世英簽名，
    與系爭送貨單中關於98年10月15日及10月16日該兩張送貨單
    上林世英之簽名筆法，並不相同，且系爭送貨單上載過磅重
    數又遠超出各該貨車行車執照上所載之載重重量。系爭預拌
    混凝土大量交付之98年10月29日及30日兩天，被告之工地負
    責人張富粟及公司負責人乙○○均在現場，原告理應提出系
    爭送貨單與該2 人簽收，卻交由林世英簽收之，故否認系爭
    送貨單之形式真正與實質真正等語，資為抗辯。並答辯聲明
    ：駁回原告之訴及假執行之聲請；如受不利判決，願供擔保
    請准宣告免為假執行。
四、原告主張兩造簽立系爭合約，約定規格抗壓強度為210kg/cm
    、最大坍度15cm、骨材25m/m 之預拌混凝土，每立方公尺之
    單價以1950元計，且每車次須送貨4 立方公尺，若單車次送
    貨3 立方公尺須補運費600 元，2 立方公尺須補運費80 0
    元，付款方式為每月底請款；又被告就98年8 月份、9 月份
    之預拌混凝土貨款業已支付原告完畢等情，為兩造所不爭執
    ，並有兩造不爭執真正之預拌混凝土合約書1 份（見本院卷
    第7 頁）、98年8 月份及9 月份請款明細表2 份、98年8 月
    份送貨單6 張、同年9 月份送貨單18張、統一發票2 紙、被
    告為發票人之支票2 張等影本（見本院卷第138 至153 頁）
    在卷可證，堪信為真正。原告主張其98年10月份共計出貨預
    拌混凝土888.5 立方公尺，被告就超過574 立方公尺之數量
    部分否認，並以上開情詞抗辯。是本件兩造之爭點厥為：原
    告98年10月份出貨之預拌混凝土數量，是否為888.5 立方公
    尺？
五、按買受人對於出賣人，有交付約定價金及受領標的物之義務
    ，民法第367 條定有明文。次按解釋意思表示，應探求當事
    人之真意，不得拘泥於所用之辭句，民法第367 條、第98條
    分別定有明文。又解釋契約，固須探求當事人立約時之真意
    ，不能拘泥於契約之文字，但契約文字業已表示當事人真意
    ，無須別事探求者，即不得反捨契約文字而更為曲解（最高
    法院17年上字第1118號判例參照）。查，本件系爭合約書「
    規格數量欄」固載有210kg/cm強度之預拌混凝土數量574 立
    方公尺，然該合約下方之「特約事項欄」第6 點亦約定載明
    「合約數量：依工程實際使用數量計算。」字樣，有該預拌
    混凝土買賣合約書影本在卷可稽（見本院卷第7 頁），亦為
    被告所不爭執，足見系爭合約規格數量欄所載之574 立方公
    尺，僅為預估之出貨數量，兩造間預拌混凝土之數量，應以
    系爭工程實際出貨及簽收之數量為準。故被告抗辯兩造間系
    爭合約訂約數量應僅574 立方公尺云云，為不足採。至於被
    告雖抗辯其與業主中山科學研究院所簽之工程採購契約，約
    定之預拌混凝土數量及驗收數量均僅為574 立方公尺等語，
    並提出被告與業主間之工程採購契約影本1 份為憑，然此係
    被告與其業主中山科學研究院間之另一契約法律關係，依債
    之相對性原則，被告自不得以其與中山科學研究院之上開約
    定對抗原告，被告此部分抗辯亦無足取。
六、原告主張98年10月份就系爭工程所交付被告之預拌混凝土數
    量為888.5 立方公尺，業據其提出98年10月份請款明細表暨
    發票影本1 份、98年10月份預拌混凝土送貨單影本116 紙在
    卷可稽（見本院卷第8 頁至第37頁背面），被告則辯以：被
    告未授權林世英簽署系爭116 張送貨單，且林世英簽署時並
    未確認數量，又原告所提系爭送貨單中關於98年10月15日及
    10月16日該兩張送貨單上林世英之簽名，與被告已付款之98
    年8 月28日兩張送貨單上之林世英簽名筆法，並不相同等語
    。查：
  (一)原告主張兩造間之交易模式為原告每車次之送貨司機依被告
    現場人員之指示當場卸貨後，將送貨單交付被告工地在場人
    員，待一段時日後，再由被告將所收之原告多張送貨單於其
    上客戶欄簽收後，一次送回原告等情，為被告所不爭，而原
    告主張被告98年8 月份及9 月份貨款已付清，亦為被告不爭
    ，並有原告所提、被告不爭執真正之98年8 月份、9 月份之
    請款明細、統一發票各2 件，及被告如數支付貨款之支票2
    紙等影本為證（見本院卷第138 頁至第153 頁）。又原告提
    出被告所不否認業已付款、其上均係由林世英於客戶簽收欄
    簽名之98年8 月份送貨單影本6 紙（見本院卷第140 至14 2
    頁）、同年9 月份月份送貨單影本18紙（見本院卷145 至15
    3 頁），被告雖辯稱：系爭98年10月份送貨單中關於98年10
    月15日及10月16日該兩張送貨單上林世英之簽名筆法，與98
    年8 月28日兩張送貨單上林世英之簽名筆法不同，故不能據
    以推論被告有授權林世英簽署系爭98年10月份送貨單等語，
    然查，被告陳稱林世英係系爭工程之前承攬人提王公司之職
    員，嗣因提王公司財務不佳，未能續行施作系爭工程，被告
    為使系爭工程能順利完工，乃請林世英暫行於系爭工程工地
    續行幫忙等語，其不否認林世英為在系爭工程工地幫忙被告
    公司之人，被告雖辯以系爭98年10月份送貨單中關於98年10
    月15日及10月16日該兩張送貨單上林世英之簽名筆法，與98
    年8 月28日兩張送貨單上林世英之簽名筆法不同，並執此簽
    名樣式之不同而否認有授權林世英簽收等語。然查，原告已
    於本院99年4 月15日言詞辯論時，提出98年10月份送貨單原
    本116 紙及同年8 、9 月份送貨單原本24紙，均核與影本相
    符（見本院卷第158 頁及第158 頁背面），系爭98年10月份
    送貨單客戶簽收欄上「林世英」之簽名樣式雖與同年8 月份
    送貨單客戶簽收欄上「林世英」簽名樣式或有不一，然以肉
    眼比對，經核與被告業已付款之98年9 月份部分送貨單客戶
    簽收欄上「林世英」簽名樣式則屬相同（見本院卷第148 頁
    至第153 頁）；又就被告業已付款之98年9 月份送貨單18張
    核對結果（見本院卷第145 至153 頁），該等送貨單客戶簽
    收欄上「林世英」之簽名樣式即有被告所指稱之兩種簽名樣
    式，而被告就該兩種「林世英」簽名樣式之送貨單，亦均付
    款完畢；再參諸依兩造之交易流程為原告每車次之送貨司機
    依被告現場人員之指示當場卸貨後，將送貨單交付被告工地
    在場人員，待一段時日後，再由被告將所收之原告多張送貨
    單於其上客戶簽收欄簽收後，一次送回原告之情形，故被告
    公司內部係由何員工於送貨單之客戶簽收欄簽收，則非原告
    所得知悉。退萬步言之，縱令被告未授權林世英簽收混凝土
    為真（假設語氣），惟按「由自己之行為表示以代理權授與
    他人，或知他人表示為其代理人而不為反對之表示者，對於
    第三人應負授權人之責任。」，民法第169 條本文定有明文
    ，兩造先前被告已付款之98年8 月份及9 月份之送貨單共計
    24紙，皆係由林世英於送貨單上簽收，被告亦均依約給付貨
    款，復自承確有委請林世英於系爭工程工地續行幫忙等情，
    則依民法第169 條本文規定，被告自應負授權人之責任，是
    被告此部分抗辯，洵非可採。原告請求被告給付98年10月份
    貨款，乃為有據。
  (二)被告雖否認原告98年10月份交付之混凝土數量為888.5 立方
    公尺等語，惟據原告所提系爭送貨單影本116 紙、及被告所
    提之原告公司混凝土車輛進出紀錄（本院卷第91頁至第93頁
    ），其上亦有各該車次之過磅重量之記載，足徵就各該車次
    皆已經過磅。其次，依兩造間如前所述之交易流程，被告於
    原告交付混凝土至系爭工程工地時指示卸貨，既未當場就交
    付之數量表示任何意見，事後並將送貨單簽名確認後送回原
    告等情，依民法第356 條第2 項規定，已視為被告承認其所
    受領之物。故被告再執前詞以為原告出貨數量之爭執，顯不
    足採。
七、綜上，原告基於買賣契約法律關係，請求被告給付1,821,30
    4 元，及自被告收受原告委請律師催告之催告函翌日（即98
    年12月8 日）起至清償日止，按年息5%計算之法定遲延利息
    ，為有理由，應予准許。
八、兩造陳明願供擔保請准宣告假執行或免為假執行，經核均與
    規定相符，爰分別酌定相當之擔保金額宣告之。
九、被告雖聲請本院向交通部公路總局臺北區監理所函查配合原
    告運送預拌混凝土之清波實業有限公司、龍山實業有限公司
    、亞年實業有限公司所有之車號947-RS等19輛預拌混凝土大
    貨車，有無於98年10月29日及同年月30日該兩天之行車違規
    肇事紀錄，以欲證明原告所提98年10月份送貨單所記載之過
    磅重量及淨重是否詳實乙節，然前揭3 公司貨車之載重能力
    不僅限於行車執照所載之核定總重量，業經原告提出舉發違
    反道路交通管理事件通知單影本4 紙（見本院卷第154 頁至
    第156 頁）在卷以為佐證，且上揭3 公司大貨車有無於該2
    日因行車違規而遭舉發，亦顯然不即證得上揭3 公司貨車於
    該2 日有無超載之情事，況縱令有超載之交通違規情形，亦
    僅屬該等大貨車之司機或所屬公司是否遭交通監理單位裁罰
    之問題，核與本件兩造間預拌混凝土之買賣無關，而原告交
    付之混凝土數量為888.5 立方公尺，業據本院認定如前，故
    被告此部分調查證據之聲請，核無調查之必要。此外，因本
    案事證已臻明確，兩造其餘主張、陳述、攻擊防禦方法及所
    提之證據，經本院審酌後，認於本判決結果不生影響，爰不
    一一論述，附此敘明。
十、結論：原告之訴為有理由，依民事訴訟法第78條、第390條
    第2項、第392條，判決如主文。
中    華    民    國    99    年    4     月    29    日
                  民事第一庭    法  官  陳翠琪
以上正本係照原本作成
如對本判決上訴，須於判決送達後20日內向本院提出上訴狀
中    華    民    國    99    年    4     月    30    日
                                書記官  簡曉君

司法院資訊處製作；財團法人民間司法改革基金會備份。
